【裁判字號】    92,台上,2680
【裁判日期】    920515
【裁判案由】    業務侵占
【裁判全文】
最高法院刑事判決                              九十二年度台上字第二六八０號
    上  訴  人  甲○○
                        送達.
                          之一.
右上訴人因業務侵占案件，不服台灣高等法院高雄分院中華民國八十九年十一月十五
日第二審判決（八十九年度上訴字第一二七八號，起訴案號：台灣高雄地方法院檢察
署八十九年度偵字第五一二七號），提起上訴，本院判決如左：
    主  文
上訴駁回。
    理  由
按刑事訴訟法第三百七十七條規定，上訴於第三審法院，非以判決違背法令為理由，
不得為之。是提起第三審上訴，應以原判決違背法令為理由，係屬法定要件。如果上
訴理由狀並未依據卷內訴訟資料，具體指摘原判決不適用何種法則或如何適用不當，
或所指摘原判決違法情事，顯與法律規定得為第三審上訴理由之違法情形，不相適合
時，均應認其上訴為違背法律上之程式，予以駁回。本件上訴人甲○○上訴意旨略稱
：(一)、上訴人於警訊、檢察官偵查及第一審審理中雖均坦承有盜刷告訴人曹仰武之信
用卡犯行，但此係因誤以為本案是告訴乃論之罪可以撤回之故，實際上是曹仰武同意
借信用卡予上訴人持向港都世界育樂有限公司（下稱港都公司）預借現金，另上訴人
於原審已指出曹仰武於民國八十九年一月十四日並無在港都公司為護膚美容之消費，
而係向港都公司預借薪資，故上訴人曾向原審請求調閱港都公司之消費紀錄及帳冊以
為證實，然原審就此未詳予調查，自有應於審判期日調查之證據而未予調查之違法。
(二)、上訴人於原審已辯稱：曹仰武在港都公司擔任經理，係伊之主管，每日會計交接
時，必經過其查核，若伊未經曹仰武同意即以其信用卡盜刷預借現金，曹仰武應會查
覺等語；另上訴人於第一審審理時，曾稱：「那張卡是曹仰武委任我辦的，事後他也
知道我拿他的信用卡刷卡消費……」等語，原判決對此等有利於上訴人之處，未說明
為何不採，或遽認上訴人有本件犯行，或逕認上訴人在第一審已坦承不諱，亦有判決
理由不備之違法。(三)、依第一審卷所附之上訴人前案紀錄表記載，上訴人前所犯台灣
高等法院高雄分院八十七年度上訴字第一七五五號偽造文書案，曾上訴至本院，但尚
無判決情形，該案似尚未確定，原判決卻認上訴人係累犯，其採證並屬違背法令云云
。
惟查：(一)、原判決撤銷第一審不當之科刑判決，就上訴人所犯之連續行使偽造私文書
及連續意圖為自己不法之所有，而侵占對於業務上所持有之物二罪，依牽連犯關係從
一重改判仍論處上訴人以連續意圖為自己不法之所有，而侵占對於業務上所持有之物
罪刑，而其就上訴人所犯連續行使偽造私文書部分，已依卷證資料敘明其所憑之證據
及認定之理由。而以上訴人否認犯罪，辯稱：本件是曹仰武同意伊刷卡的，因為伊與
曹仰武間有金錢上往來，故錢亦皆由曹仰武拿去云云，乃卸責之詞，不足採信，於理
由詳加說明及指駁。經核所為論敘，均與卷內證據資料相符，從形式上觀察，並無違
背經驗法則、論理法則等違法情形存在。(二)、上訴人有無於八十九年一月二十四日至
同年月二十七日在港都公司，先後多次利用港都公司有以刷卡方式在員工薪資範圍內
預借金錢予公司員工之機會，連續盜刷曹仰武之信用卡等情，與曹仰武本人有無於八
十九年一月十四日在港都公司為護膚美容之消費或向港都公司預借現金，並無關係，
故原判決基此而說明上訴人聲請向港都公司函調曹仰武於八十九年一月十四日消費之
資料及該公司帳冊俾便核對一節，已無必要，應無違誤。上訴意旨謂：原審未調閱港
都公司八十九年一月十四日之消費紀錄及帳冊，以為核對曹仰武有無於該日向港都公
司為護膚美容之消費或向港都公司預借現金，有應於審判期日調查之證據而未予調查
之違法云云，係徒憑己見，就原判決已說明事項或屬原審採證認事職權之適法行使，
任意指摘，顯與法律規定得為第三審上訴理由之違法情形，不相適合。(三)、原判決認
定上訴人有本部分犯罪事實，係以其迭於警訊、第一審審理及原審調查中坦承犯行不
諱，核與曹仰武指訴情節相符，並有簽帳單、玉山商業銀行信用卡消費明細對帳單等
影本在卷可稽為據，且上訴人於警訊時已供稱：伊交接班時帳單係送給總會計查帳，
且伊於盜刷時，曹仰武並不知情等語（見警卷第三頁），亦與曹仰武於檢察官偵查中
所稱：伊是帳單寄來才發現被盜刷等語（見偵查卷第十四頁反面），互核相符；另上
訴人於第一審審理時所稱：「那張卡是曹仰武委任我辦的，事後他也知道我拿他的信
用卡刷卡消費……」等語（見第一審卷第六十二頁反面、第六十三頁），其意係指曹
仰武之信用卡係其委任上訴人代辦「以卡辦卡」用的，且曹仰武是事情發生後才知道
上訴人拿其信用卡刷卡消費，與上訴人、曹仰武於警訊及第一審審理中其他各次訊問
時之供述，並無不同。是原判決就如上訴意旨(二)之上訴人所供，雖未於理由中加以論
敘，理由固稍欠周延，但於原判決之結果顯然無影響，依刑事訴訟法第三百八十條規
定，自不得資為提起第三審上訴之理由。(四)、上訴人前所另犯台灣高等法院高雄分院
八十七年度上訴字第一七五五號偽造文書案，業已判決確定，非但有台灣高雄地方法
院檢察署刑案資料查註紀錄表存卷可證（見偵查卷第三頁），且原判決並未認定上訴
人本部分所為係構成累犯，故上訴意旨(三)，顯非依據卷內資料執為指摘，亦非適法之
第三審上訴理由。至其餘上訴意旨，則係就單純事實再為爭執，其本部分之上訴違背
法律上之程式，應予駁回。
復按裁判上一罪案件之一部分得提起第三審上訴，其他部分雖不得上訴，依審判不可
分原則，第三審法院亦應併予審判，但以該得提起第三審上訴之部分其上訴合法為前
提，如該部分之上訴為不合法，第三審法院既應從程序上予以駁回，而無從為實體上
判決，對於其他原不得上訴之部分自無從適用審判不可分原則，併為實體上審判。查
刑事訴訟法第三百七十六條所列各罪之案件，經第二審判決者，不得上訴於第三審法
院，法有明文。本件上訴人所犯業務上侵占罪部分，核屬刑事訴訟法第三百七十六條
第三款之案件。前揭上訴人所犯行使偽造私文書罪部分之上訴既不合法，應從程序上
駁回，已見前述，則對於業務上侵占罪之部分，自無從為實體上審判，應併予駁回。
據上論結，應依刑事訴訟法第三百九十五條前段，判決如主文。
中      華      民      國    九十二    年      五      月     十五     日
                              最高法院刑事第九庭
                                  審判長法官  陳  炳  煌
                                        法官  陳  正  庸
                                        法官  韓  金  秀
                                        法官  吳  信  銘
                                        法官  徐  文  亮
      右正本證明與原本無異
                                              書  記  官
中      華      民      國    九十二    年      五      月     二十     日
                                                                       Ｋ


司法院資訊處製作；財團法人民間司法改革基金會備份。
